臺灣板橋地方法院民事判決　九十一年度訴字第二三七○號
　　原　　　告　　花蓮區中小企業銀行股份有限公司
　　法定代理人　　丙○○
　　訴訟代理人　　甲○
　　兼法定代理人　乙○○
　　被　　　告　　丁○○
　　　　　　　　　戊○○
右當事人間請求返還消費借貸款事件，本院判決如左：
    主      文
被告應連帶給付原告新臺幣壹佰零壹萬零肆拾肆元，及自民國九十一年六月十一日起
至清償日止，按週年利率百分之十五計算之利息，並自民國九十一年七月十二日起至
清償日止，逾期在六個月以內者，按上開利率百分之十，逾期超過六個月者，超過部
份按上開利率百分之二十計付違約金。
被告捷芳有限公司、乙○○、丁○○應連帶給付原告新臺幣陸拾肆萬柒仟捌佰柒拾陸
元，及自民國九十一年五月十八日起至清償日止，按週年利率百分之十二計算之利息
，並自民國九十一年六月十九日起至清償日止，逾期在六個月以內者，按上開利率百
分之十，逾期超過六個月者，超過部份按上開利率百分之二十計付違約金。
訴訟費用由被告捷芳有限公司、乙○○、丁○○連帶負擔五分之二，餘由被告連帶負
擔。
本判決第一項於原告以新臺幣拾肆萬元為被告供擔保後，第二項於原告以新臺幣貳
拾貳萬元為被告捷芳有限公司、乙○○、丁○○供擔保後，得假執行。
    事      實
甲、原告方面：
  一、聲明：除供擔保金額外，餘如主文所示。
  二、陳述：被告捷芳有限公司（下稱捷芳公司）於民國八十九年七月十八日邀同被
      告乙○○、丁○○為連帶保證人，向原告借款新臺幣（下同）一百五十萬元，
      借款期限至九十二年七月八十日止，利息採固定利率以年息百分之十二計算；
      又被告捷芳公司於九十年五月十一日另邀同被告乙○○、丁○○及戊○○為連
      帶保證人，向原告借款一百二十萬元，借款期限至九十五年五月十一日止，利
      息採固定利率以年息百分之十五計算。上開二筆借款均係依年金法按月攤還本
      息，並約定如遲延清償本金或利息時，逾期清償在六個月以內者，另按上開利
      率之百分之十，逾期超過六個月以上者，超過部分按上開利率之百分之二十加
      付違約金。詎被告捷芳公司分別自九十一年五月十八日、同年六月十一日起即
      未依約繳納上開二筆借款之本息，第一筆借款尚餘本金六十四萬七千八百七十
      六元及如主文第二項所示之利息、違約金，第二筆借款尚餘本金一百零一萬零
      四十四元及如主文第一項所示之利息、違約金迄未清償，迭經催討，均無效果
      ，依兩造授信約定書第五條之規定，本件借款即應視為全部到期，爰依借款返
      還請求權及連帶保證之法律關係，請求被告連帶清償上開金額之借款、利息及
      違約金。
  三、證據：提出有限公司變更登記表、董事股東名單各乙份、借款契約（含授信約
            定書）影本二份、戶籍謄本三份及放款戶授信明細查詢單五紙為證。
乙、被告捷芳有限公司、乙○○、丁○○方面：
    右列被告未於言詞辯論期日到場，惟據其之前到場所為之聲明陳述如左：
  一、聲明：駁回原告之訴。
  二、陳述：對於原告主張之事實不爭執，因為景氣不好，希望原告方面能夠同意先
            還利息、再還本金。
丙、被告戊○○方面：
    被告戊○○未於言詞辯論期日到場，亦未提出書狀作何聲明或陳述。
    理      由
一、本件被告未於言詞辯論期日到場，核無民事訴訟法第三百八十六條所列各款情形
    ，爰依原告之聲請，由其一造辯論而為判決。又兩造間就本件消費借貸及連帶保
    證之法律關係，依系爭授信約定書第十三條之規定，係合意由本院管轄，依民事
    訴訟法第二十四條第一項之規定，本院自有管轄權，合先敘明。
二、原告主張被告捷芳公司於八十九年七月十八日邀同被告乙○○、丁○○為連帶保
    證人，向原告借款一百五十萬元，借款期限至九十二年七月八十日止，利息採固
    定利率以年息百分之十二計算；又被告捷芳公司於九十年五月十一日另邀同被告
    乙○○、丁○○及戊○○為連帶保證人，向原告借款一百二十萬元，借款期限至
    九十五年五月十一日止，利息採固定利率以年息百分之十五計算。上開二筆借款
    均係依年金法按月攤還本息，並約定如遲延清償本金或利息時，逾期清償在六個
    月以內者，另按上開利率之百分之十，逾期超過六個月以上者，超過部分按上開
    利率之百分之二十加付違約金。詎被告捷芳公司分別自九十一年五月十八日、同
    年六月十一日起即未依約上開二筆借款之本息，第一筆借款尚餘本金六十四萬七
    千八百七十六元及如主文第二項所示之利息、違約金，第二筆借款尚餘本金一百
    零一萬零四十四元及如主文第一項所示之利息、違約金迄未清償，迭經催討，均
    無效果等事實，業據其提出借款契約（含授信約定書）影本二份、放款戶授信明
    細查詢單五紙為證，被告捷芳公司、乙○○、丁○○亦不爭執，另被告戊○○經
    合法通知既未到庭爭執，亦未提出書狀答辯以供本院斟酌，經本院調查結果，應
    堪信原告之主張為真實。
三、按借用人應於約定期限內，返還與借用物種類、品質、數量相同之物，民法第四
    百七十八條前段定有明文；復按保證債務之所謂連帶，係指保證人與主債務人負
    同一債務，對於債權人各負全部給付之責任者而言，最高法院四十五年台上字第
    一四二六號判例意旨可資參照。又兩造授信約定書第五條第一項明定：「(一)立約
    人對貴行所負之一切債務，如有左列情形之一時，無須由貴行事先通知或催告，
    貴行得隨時減少對立約人之授信額度或縮短借款期限，或視為全部到期：1.任何
    一宗債務不依約清償或攤償本金時……」，有卷附上開授信約定書附於借款契約
    影本背面為憑，而被告捷芳公司就系爭二筆借款，分別自九十一年五月十八日、
    同年六月十一日起，即未再依約清償本息，亦有放款戶授信明細查詢單五紙在卷
    可證，按被告捷芳公司既已不依約清償本息，原告自得依上開授信約定書第五條
    第一項之規定，視為債務全部到期，揆諸前揭法條及判例意旨，原告依消費借貸
    及連帶保證之法律關係訴請被告等分別連帶給付如主文第一、二項所示之金額、
    利息及違約金，即屬正當，應予准許。又被告捷芳公司、乙○○、丁○○雖主張
    因景氣不好，希望能夠先還利息、再還本金等語，惟按系爭消費借貸契約所定之
    清償期及清償方式係經兩造間合意所訂立，被告自有依約清償之責任，從而被告
    之抗辯，尚非足採，附此敘明。
四、原告陳明願供擔保請准宣告假執行，經核於法並無不合，茲酌定如主文第四項所
    示相當之擔保金額准許之。
五、原告訴請被告返還消費借貸款雖有理由，然被告戊○○僅就其中一筆借款負擔連
    帶清償責任，原告就訴訟費用部分亦聲明由被告戊○○連帶負擔全額，自屬有誤
    ，併此敘明。
六、據上論結，本件原告之訴為有理由，依民事訴訟法第三百八十五條第一項前段、
    第八十五條第二項、第三百九十條第二項，判決如主文。
中　　　華　　　民　　　國　　九十一　　年　　 十二　　月　 　三十一　　日
                                  臺灣板橋地方法院民事第四庭
~B審判長法　官　陳財旺
~B      法　官　陳翠琪
~B      法　官　張紹省
右為正本係照原本作成。
如對本判決上訴，須於判決送達後二十日內向本院提出上訴狀。
中　　　華　　　民　　　國　　九十一　　年　　 十二　　月　 　三十一　　日
~B　　　書記官　白俊傑
